【裁判字號】    98,台上,1311
【裁判日期】    980723
【裁判案由】    請求履行契約等
【裁判全文】
最高法院民事判決            九十八年度台上字第一三一一號
上  訴  人  日盛印製廠股份有限公司
法定代理人  甲○○
訴訟代理人  丁榮聰律師
被 上訴 人  橋樑國際貿易開發有限公司（原名橋樑印刷機材有
            限公司）
法定代理人  乙○○
上列當事人間請求履行契約等事件，上訴人對於中華民國九十八
年三月三十一日台灣高等法院第二審判決（九十六年度上字第四
八號），提起一部上訴，本院判決如下：
    主  文
原判決關於駁回上訴人請求被上訴人給付暨裝置「不停機飛達與
收紙」之機器配備；並上開給付不能履行時，給付上訴人新台幣
三百三十八萬二千九百零三元本息，及該訴訟費用部分廢棄，發
回台灣高等法院。
    理  由
本件上訴人主張：被上訴人於民國九十三年二月間與伊簽訂買賣
合約書（下稱系爭買賣契約），以總價歐元五十二萬元將機號五
四一二五二、型號Heidelberg CD 一○二－四之海德堡菊金四色
平版印刷機（下稱系爭印刷機）出售予伊，惟該印刷機於同年五
月間運抵伊工廠組裝完成後，竟缺少「不停機飛達與收紙」之配
備。被上訴人應依約給付該配備，如其不為給付，則因加裝不停
機收紙配備須支出新台幣（下同）一百八十八萬一千七百零四元
，且該印刷機原廠亦無法加裝不停機飛達配備，致伊受有損害一
百五十萬一千一百九十九元，合計三百三十八萬二千九百零三元
，其應負賠償責任或減少價金等情，依系爭買賣契約之約定、民
法第二百二十七條及第三百五十九條之規定，求為命被上訴人給
付暨裝置系爭印刷機不停機飛達與收紙之機器配備；並前項給付
不能履行時，給付伊三百三十八萬二千九百零三元及加計法定遲
延利息之判決（未繫屬本院者，不另論敘）。
被上訴人則以：伊協同上訴人公司員工至挪威驗機確認系爭印刷
機後，始簽訂買賣契約，伊出售並交付之系爭印刷機本即不包含
不停機飛達與收紙之配備，伊無給付該配備或賠償損害之義務，
買賣合約書所載該項配備係伊公司員工誤植等語，資為抗辯。
原審維持第一審所為上訴人敗訴之判決，駁回其上訴，無非以：
上訴人於九十三年二月間以總價歐元五十二萬元向被上訴人購買
系爭印刷機，同年五月初完成裝機。系爭買賣契約第八條約定：
「交付之機器與甲方（指上訴人）赴挪威所查看之機器同一無誤
」，兩造約定買賣及交付之標的物即被上訴人協同上訴人至挪威
所檢驗之系爭印刷機，該印刷機本即無不停機飛達與收紙之配備
，分據證人即上訴人公司技師邱同利、被上訴人公司員工鄭佳益
證實，足認系爭印刷機本即不包含「不停機飛達與收紙」配備。
上訴人原欲以歐元五十三萬五千元向被上訴人購買另一機號五四
一四七七（其餘型號與系爭印刷機相同）之印刷機，嗣因該印刷
機置放法國，該國適逢勞工運動，將無限期延緩交付，經兩造協
商徵得上訴人同意，始赴挪威檢驗系爭印刷機，並決定購買，可
見系爭印刷機應以上訴人公司員工赴挪威檢驗之該台印刷機（包
含配備在內）為系爭買賣契約之標的，應屬特定物買賣。另台灣
海德堡國際股份有限公司函稱：依德國原廠回覆，系爭機器無法
加裝不停機飛達裝置，唯一解決辦法為更換整座印刷機之飛達單
元；該公司人員李智明證陳不停機飛達係飛達單元之一個不停機
額外配備各等語，顯見系爭印刷機不包含不停機飛達與收紙之配
備。況系爭印刷機為中古機器，兩造就如何裝置不停機飛達與收
紙之配備及其零件來源、年份等，未為任何約定，亦無其他有關
文件，足證被上訴人抗辯伊因行政作業疏失，致未將買賣合約書
上「不停機飛達與收紙」之文字刪除而予誤植，應屬可採。系爭
買賣契約既已約明買賣標的物為「赴挪威所查看之機器」，則系
爭印刷機在挪威經上訴人公司員工檢驗時本即無不停機飛達與收
紙之配備，亦為上訴人明知，乃上訴人執謂系爭印刷機應包含不
停機飛達與收紙之配備，為不足採。上訴人主張依民法第二百二
十七條規定，被上訴人應負債務不履行損害賠償責任，尚屬無據
。縱認兩造間買賣契約包含「不停機飛達與收紙」配備，而被上
訴人交付之系爭印刷機無該配備，惟兩造於訂約時系爭印刷機本
無不停機飛達與收紙之配備，亦應屬物之瑕疵，上訴人業於九十
三年五月間受領系爭印刷機並裝機完成，其於九十三年十二月三
十一日始提起本件訴訟，已逾六個月期間，依民法第三百六十五
條第一項規定，上訴人就系爭印刷機亦已不得主張物之瑕疵而為
請求。從而上訴人依系爭買賣契約之約定、民法第二百二十七條
及第三百五十九條之規定，請求被上訴人給付暨裝置系爭印刷機
「不停機飛達與收紙」之機器配備；並前項給付不能履行時，給
付伊三百三十八萬二千九百零三元及加計自不能履行日之翌日起
算法定遲延利息，不應准許等詞，為其判斷之基礎。
惟查原審先謂：「足認系爭印刷機本即不包含『不停機飛達與收
紙』配備」，卻又謂：「縱認兩造間買賣契約包含『不停機飛達
與收紙』配備」云云（見原判決第三頁九至十列、第四頁十六至
十七列），原審就此前後認定不一，難謂無判決理由矛盾之違法
。又上訴人迭稱：「系爭印刷機買賣本含有不停機飛達與收紙，
故兩造於九十三年二月九日逐條討論上述合約條款時，買賣合約
書第一條買賣標的物機器配備第十項即載有『不停機飛達與收紙
』，被上訴人始未表示異議，且於重新打字時亦未將『不停機飛
達與收紙』之文字刪除，顯見系爭印刷機確含有該項配備。且該
項配備價值高達三百多萬元，若不含該項配備，其所備妥之買賣
合約根本不可能將之列入」、「因系爭印刷機較前機（指九十二
年十月間買賣合約原售歐元五十三萬五千元置於法國之機號五四
一四七七印刷機）少一個『差速潤版裝置功能』之配備，且依原
買賣合約第四、五條約定，伊得請求被上訴人賠償逾期交貨之罰
款，兩造乃協議將系爭印刷機降價歐元一萬五千元及將代理服務
費改為百分之一，以彌補缺少乙項配備及逾期交貨之損失。況『
不停機飛達與收紙』配備價值高達三百多萬元，若不含該項配備
，怎可能僅折價歐元一萬五千元（折合台幣六十萬元）」等情（
見原審卷一○至一二、一一○至一一二頁），涉及兩造所簽訂買
賣合約書內載買賣總價歐元五十二萬元之始末暨買賣標的物第十
項未予刪除之原委，均與該買賣標的物有無包含「不停機飛達與
收紙」之配備所關頗切。原審未遑詳查究明，遽以上揭情詞為上
訴人不利之論斷，自嫌速斷。上訴論旨，指摘原判決除確定部分
外不當，求予廢棄，非無理由。
據上論結，本件上訴為有理由。依民事訴訟法第四百七十七條第
一項、第四百七十八條第二項，判決如主文。
中    華    民    國  九十八  年    七    月  二十三  日
                      最高法院民事第六庭
                          審判長法官  劉  福  來
                                法官  陳  國  禎
                                法官  陳  重  瑜
                                法官  吳  麗  女
                                法官  簡  清  忠
      本件正本證明與原本無異
                                      書  記  官
中    華    民    國  九十八  年    八    月    十    日
                                                      K


司法院資訊處製作；財團法人民間司法改革基金會備份。
